---
title: "Atelier 5"
author: "Nom et Prenom"
date: "16/11/2019"
output: pdf_document
---

```{r setup, include=FALSE}
knitr::opts_chunk$set(echo = TRUE)
```

## Indice de masse corporelle (IMC) chez des enfants

Un échantillon de dossiers d'enfants a ete saisi. Ce sont des enfants vus lors
d'une visite en 1er section de maternelle en 1996-1997 dans des ecoles de 
Bordeaux (Gironde, France). L’échantillon est constitue de 152 enfants ages de 3
ou 4 ans. 

### Variables et codage

\begin{tabular}{|l|c|c|}
\hline
Description & Unite ou Codage & Variable \\
\hline
Sexe & \texttt{F} pour fille ; \texttt{G} pour garcon & \texttt{SEXE} \\
\hline
Ecole située en zone d'education prioritaire & \texttt{O} pour oui; \texttt{N} pour non & \texttt{zep} \\
\hline
Poids & \texttt{Kg} (arrondi à 100g près) & \texttt{poids} \\
\hline
Âge à la date de la visite & Années & \texttt{an} \\
\hline
Âge à la date de la visite & Mois & \texttt{mois} \\
\hline
Taille & Cm  (arrondi à 0.5cm près) & \texttt{taille} \\
\hline
\end{tabular}

Vous avez de telecharcher le fichier \texttt{imcenfant.csv} de le site:

\url{https://github.com/afalco/Atelier5/}



```{r}
imcenfant <- read.csv2("~/Desktop/1ère année/1er semestre/biostatistique et méthode scientifique/biostatistique/ateliers/Atelier5-master/imcenfant.csv")
names(imcenfant)
```

et de répondre a toutes les questions suivantes:


 1. Calculer l'IMC de tous les enfants et l'âge et rajoutez une colonne pour l'âge et une autre pour l' IMC.
 
```{r}
# Utiliser pour repondre la question 1
IMC <- imcenfant$poids/(imcenfant$taille/100)^2
age <- imcenfant$an + imcenfant$mois/12
imcenfant <- data.frame(imcenfant,age,IMC)
```

Commentaire: voir tableau imcenfant

 2. Extrayez les enfants ayant un IMC < 15 et un age <= 3.5 ans.
 
```{r}
# Utiliser pour repondre la question 2
enfants <- imcenfant$SEXE[imcenfant$IMC < 15 & imcenfant$age <= 3.5]
table(enfants)
```

Commentaire: Il y a 4 filles qui ont un IMC inferieur à 15 et qui ont un âge inferieur ou égal à 3 ans et demi. Et il y a 4 garçons qui ont un IMC inferieur à 15 et qui ont un âge superieur ou égal à 3 ans et demi. 

 3. Donnez le nombre d'enfants vérifiant les conditions ci-dessus.
 
```{r}
# Utiliser pour repondre la question 3
length(enfants)
```
 
Commentaire: Au total il y a 8 enfants qui ont un IMC infèrieur à 15 et un âge inferieur ou égal à 3 ans et demi. 

 4. Est-ce que la plus part des enfants ayant un IMC < 15 et un age <= 3.5 ans sont dans une école située en zone d’éducation prioritaire?
 
```{r}
# Utiliser pour repondre la question 4
enfants.zep <- imcenfant$zep[imcenfant$IMC < 15 & imcenfant$age <= 3.5]
table(enfants.zep)
```
 
 Commentaire: Parmis les enfants qui ont un IMC inferieur à 15 et un age inferieur ou égal à 3 ans et demi, 3 ne sont pas dans une école située en zone déducation prioritaire et 5 le sont.  

 5. Représentez la fonction de densité de probabilité de l'IMC chez l'échantillon.
 
```{r}
# Utiliser pour repondre la question 4
hist (imcenfant$IMC, freq=FALSE, col="pink", xlab ="IMC", main="Fonction densité de probalité de l'IMC")
```
 
 Commentaire: voir graphique 


  6. Est-ce on peut modelé l'IMC avec une variable aléatoire normal?

6.1. Montrer que la différence entre la médian et la moyenne est très petite et alors on peut supposer que les deux sont égal.  
    
```{r}
# Utiliser pour repondre la question 6.1
différence <- mean(imcenfant$IMC)-median(imcenfant$IMC)
différence
```
 
Commentaire: La différence entre la médiane et la moyenne est de 0,02117762, donc c'est très petit et on peut supposer que les deux sont égal. 


6.2 Utilisez la fonction \texttt{qqplot()} pour étudier si l'IMC a le même fonction de distribution que une variable alèatoire normal. 
  
```{r}
# Utiliser pour repondre la question 6.2
z<- (imcenfant$IMC-mean(imcenfant$IMC))/sd(imcenfant$IMC)
n <- length(z)
N <- rnorm(n)
qqplot(z,N,xlim=c(-3,3),ylim=c(-3,3),xlab= "IMC standart", ylab= "N(0,1)")
par(new=T)
plot(z,z,type="l",col="green",xlim=c(-3,3),ylim=c(-3,3),xlab = "",ylab="")
```
  
Commentaire: voir graphique 
  
6.3 Est-qu'on peut quantifier la différence entre les deux fonctions de distributions?
  
```{r}
# Utiliser pour repondre la question 6.3
# On va choisir 10 quantiles
x_maille <- seq(from=0,to=0.9,by=0.1)
#length(x_maille)
#length(imcenfant$IMC)
set.seed(123)
IMC.standard <- (imcenfant$IMC-mean(imcenfant$IMC))/sd(imcenfant$IMC)
A <- quantile(IMC.standard,x_maille)
B <- quantile(rnorm(length(imcenfant$IMC)),x_maille)
erreur <- sum((A-B)^2)/length(x_maille)
erreur
```
Commentaire: la différence entre les deux fonctions de distribution est de 0.01270941 

 
 7. Est-ce que l'IMC chez les enfants dans une école située en zone d’éducation prioritaire est différent de les enfants qui ne sont pas dans une école située en zone d’éducation prioritaire?
 
7.1 Donnez le résumé statistique de l'IMC chez les enfants dans une école située en zone d’éducation prioritaire.

```{r}
# Utiliser pour repondre la question 7.1
summary(imcenfant$IMC[imcenfant$zep=="O"])
```

Commentaire: le résumé statistique se trouve ci-dessus
 
7.2 Donnez le résumé statistique de l'IMC chez les enfants que ne sont pas dans une école située en zone d’éducation prioritaire. 

```{r}
# Utiliser pour repondre la question 7.2
summary(imcenfant$IMC[imcenfant$zep=="N"])
```
 
 Commentaire: le résumé se trouve ci-dessus


  8. Quelle est la probabilité de trouver une fille dans dans une école située en zone d’éducation prioritaire?
  
```{r}
# Utiliser pour repondre la question 8
length(imcenfant$poids[imcenfant$SEXE=="F" & imcenfant$zep=="O"])/length(imcenfant$taille[imcenfant$SEXE=="F"])
```
 Commentaire : la probabilité de trouver une fille dans une éole située en zone d'éducation prioritaire est de 0,7464789
 
  9. Est-ce qu'on peut modelé la taille des enfants avec un variable aléatoire normal?
  
```{r}
# Utiliser pour repondre la question 9
z<- (imcenfant$taille-mean(imcenfant$taille))/sd(imcenfant$taille)
n <- length(z)
N <- rnorm(n)
qqplot(z,N,xlim=c(-3,3),ylim=c(-3,3),xlab= "Taille standart", ylab= "N(0,1)")
par(new=T)
plot(z,z,type="l",col="purple",xlim=c(-3,3),ylim=c(-3,3),xlab = "",ylab="")
```
  
  Commentaire: voir le graphique ci-dessus 
  
  10. Est-ce qu'on peut modelé le poids des enfants avec un variable aléatoire normal?

```{r}
# Utiliser pour repondre la question 10
z<- (imcenfant$poid-mean(imcenfant$poid))/sd(imcenfant$poid)
n <- length(z)
N <- rnorm(n)
qqplot(z,N,xlim=c(-3,3),ylim=c(-3,3),xlab= "Poids standart", ylab= "N(0,1)")
par(new=T)
plot(z,z,type="l",col="yellow",xlim=c(-3,3),ylim=c(-3,3),xlab = "",ylab="")
```

  Commentaire: Voir le graphique ci-dessus